最高法院民事裁定　　　　　　　　　 111年度台上字第1430號
上　訴　人　蔡國雲
訴訟代理人　許俊仁律師
被 上訴 人　余福順
上列當事人間請求履行契約事件，上訴人對於中華民國111年1月
25日臺灣高等法院第二審判決（110年度重上字第420號），提起
上訴，本院裁定如下：
    主  文
上訴駁回。
第三審訴訟費用由上訴人負擔。
    理  由
按上訴第三審法院，非以原判決違背法令為理由，不得為之；又
判決不適用法規或適用不當者，為違背法令；且提起上訴，上訴
狀內應記載上訴理由，表明原判決所違背之法令及其具體內容，
暨依訴訟資料合於該違背法令之具體事實，其依民事訴訟法第46
9條之1規定提起上訴者，並應具體敘述為從事法之續造、確保裁
判之一致性或其他所涉及之法律見解具有原則上重要性之理由。
同法第467條、第468條、第470條第2項定有明文。是當事人提起
上訴，如依同法第469 條規定，以原判決有所列各款情形之當然
違背法令為理由時，其上訴狀或理由書應表明該判決有合於各該
條款規定情形之具體內容，及係依何訴訟資料合於該違背法令之
具體事實；如依同法第469條之1規定，以原判決有前條以外其他
不適用法規或適用不當為理由時，其上訴狀或理由書應表明該判
決所違背之法令條項，或有關大法官解釋、憲法法庭裁判，或成
文法以外之習慣或法理、法則等及其具體內容，暨係依何訴訟資
料合於該違背法令之具體事實，並具體敘述為從事法之續造、確
保裁判之一致性或其他所涉及之法律見解具有原則上重要性之理
由。上訴狀或理由書如未依上述方法表明，或其所表明者與上開
法條規定不合時，即難認為已合法表明上訴理由，其上訴自非合
法。本件上訴人對於原判決提起上訴，雖以該判決違背法令為由
，惟核其上訴理由狀所載內容，係就原審取捨證據、認定事實及
解釋契約之職權行使，所論斷：兩造為辦理新竹縣○○鄉○○谷
自辦農村社區土地重劃（下稱系爭重劃）案，於民國97年8 月間
簽訂契約書（下稱系爭契約），約定被上訴人將所有坐落同上鄉
○○段00000 地號土地（下稱系爭土地），以無償信託方式移轉
登記予上訴人，並以買賣為原因將該土地移轉登記完畢。嗣系爭
重劃案無法繼續辦理，被上訴人乃終止系爭契約，依該契約第 8
條約定，得請求上訴人返還系爭土地。雖上訴人曾支付如原判決
附表（下稱附表）所示款項，惟除編號9所示新臺幣（下同）600
0元，係為辦理系爭土地移轉登記之代書費，屬系爭契約第7條所
定「處理信託事務所發生的費用」，應由被上訴人負擔外，其餘
款項，或不屬於該契約第7 條所定之費用（如附表編號1至7、11
所示），或與系爭重劃案無關之費用（如附表編號8 、10、12所
示），均非應由被上訴人負擔。又當事人行使同時履行抗辯拒絕
給付，應與他方之給付責任「相當」，被上訴人固應負擔上開60
00元費用，惟此與上訴人所負返還系爭土地（公告現值2170萬35
91元）義務，兩者價值顯不相當，上訴人主張同時履行抗辯，拒
絕返還系爭土地，自難謂當。則被上訴人請求上訴人將系爭土地
所有權移轉登記返還予被上訴人，為有理由，應予准許等情，指
摘為不當，並就原審已論斷或其他與判決結果無礙事項，泛言未
論斷或論斷不完備、矛盾、違法，而非表明依訴訟資料合於該違
背法令之具體事實，並具體敘述為從事法之續造、確保裁判之一
致性或其他所涉及之法律見解具有原則上重要性之理由，難認其
已合法表明上訴理由。依首揭說明，應認其上訴為不合法。
據上論結，本件上訴為不合法。依民事訴訟法第481條、第444條
第1項、第95條、第78條，裁定如主文。
中    華    民    國   111    年    6     月    30    日
                      最高法院民事第五庭
                          審判長法官  袁  靜  文  
                                法官  林  金  吾  
                                法官  石  有  為  
                                法官  許  秀  芬  
                                法官  陳  靜  芬  
本件正本證明與原本無異
                                      書  記  官
中    華    民    國   111    年    7     月    19    日